臺灣高等法院交通法庭判決　　　　　94年度交上訴字第111號
上　訴　人　臺灣桃園地方法院檢察署檢察官
被　　　告　乙○○
選任辯護人　鐘律師
上列上訴人因被告業務過失致死案件，不服臺灣桃園地方法院93
年度交訴緝字第3 號，中華民國94年6 月14日第一審判決（起訴
案號：臺灣桃園地方法院檢察署91年度偵字第14391 號），提起
上訴，本院判決如下：
    主  文
上訴駁回。
    事  實
一、乙○○係安邦汽車貨運有限公司（下稱安邦公司）司機，平
    時以駕駛營業小貨車載送貨物為業，乃從事駕駛業務之人。
    乙○○明知僅考領有普通小型車駕駛執照而無小型車職業駕
    駛執照，竟仍於民國（下同）90年12月8 日上午，駕駛車牌
    號碼8Ｔ－033號營業小貨車，沿桃園縣蘆竹鄉○○路行駛，
    於同日上午9時55分許，途經海山路一段340號前時，原應注
    意車輛行駛至無號誌之交叉路口，未劃分幹、支線者，轉彎
    車應暫停讓直行車先行，而依當時天候晴、日間光線充足、
    視線良好、路面乾燥無缺陷、無障礙物，並無不能注意之情
    事，竟疏於注意，貿然於上開路段右轉，適同向右後方之劉
    英谷騎乘車牌號碼ＦＪ9－258（起訴書記載為Ｊ9－258）號
    重型機車行抵上址，亦疏未注意車前狀況（起訴書未記載劉
    英谷亦有過失），迨發現乙○○右轉時已閃避不及，而擦撞
    乙○○所駕駛小貨車右側後視鏡，再失控撞擊路邊電線桿而
    人、車倒地。桃園縣政府警察局大園分局外社派出所警員黃
    文凱據報趕至車禍現場時，乙○○於未被有偵查犯罪職權之
    機關或公務員發覺其為犯人前，即主動向黃文凱表示駕車肇
    事，自首而接受裁判（起訴書未記載乙○○自首）。劉英谷
    經送醫急救後，因顱內出血，於同日上午11時15分許不治死
    亡。
二、案經劉英谷之父甲○○訴由桃園縣政府警察局大園分局報請
    臺灣桃園地方法院檢察署檢察官相驗後，自動檢舉偵查起訴
    。
    理  由
一、訊據被告乙○○，坦承僅考領有普通小型車駕駛執照，平日
    以駕駛營業小貨車載送貨物為業，於上開時、地駕駛營業小
    貨車，與被害人劉英谷發生車禍，被害人經送醫急救不治死
    亡之事實不諱，惟矢口否認有過失，並辯稱：（一）其於右
    轉前，已見被害人之機車，經判斷距離足夠，且顯示右轉方
    向燈後始右轉，因被害人之車速過快，機車擦撞小貨車右側
    後視鏡後，猶直行15.8公尺，始失控撞擊電線桿而人、車倒
    地，被害人之死亡與其無涉；（二）其雖係送貨司機，然本
    件車禍發生之時間為90年12月8 日，時值週六，安邦公司休
    息，其係駕駛供休假期間代步之8Ｔ－033號營業小貨車外出
    ，途中發生車禍，肇事時並未執行載送貨物之業務行為云云
    。
二、經查：
（一）上揭事實，迭據告訴人甲○○指訴綦詳，復有桃園縣政府
      警察局大園分局現場勘察初步報告表、道路交通事故調查
      報告表、被告駕駛執照影本及現場蒐證照片12幀附卷足憑
      。按汽車駕駛人應依駕駛執照所載之持照條件駕車；車輛
      行至無號誌而無交通警察指揮之交岔路口，未劃分幹、支
      線或同為幹線道或支線道者，轉彎車應暫停讓直行車先行
      ，道路交通安全規則第61條之1 第1 款及第102 條第1 項
      第2 款，分別定有明文。被告自承僅考領有普通小型車駕
      駛執照，於行經海山路一段340 號前欲右轉時，即已由後
      視鏡發現後方被害人之機車直行而來，且被害人曾按鳴二
      聲喇叭示警等情，惟被告卻未暫停讓直行之被害人先行，
      而貿然右轉，致被害人閃避不及而擦撞被告之小貨車右側
      後視鏡，再失控撞擊路邊電線桿，致人、車倒地；而依當
      時天候晴、日間光線充足、視線良好、路面乾燥無缺陷、
      無障礙物，並無不能注意之情事，堪徵被告有未依駕駛執
      照所載之持照條件駕車之越級駕駛及行經無號誌而無交通
      警察指揮之交岔路口，右轉彎未注意右後方來車，暫停讓
      直行車先行之過失甚明。又被害人劉英谷騎乘機車行經前
      開地點時，既尚有餘裕按鳴二聲喇叭示警，足見事前已發
      覺被告之小貨車欲右轉，被害人原應注意車前狀況，並採
      取減速或改由小貨車左側行駛等必要之安全措施，竟疏未
      注意車前狀況，並採取必要之安全措施，就本件車禍之發
      生，亦有過失，二者同為本件車禍之肇事原因，臺灣省桃
      園縣區車輛行車事故鑑定委員會之鑑定結果，亦同此認定
      ，有該委員會91年7 月17日91府車鑑桃字第910625號函檢
      附之鑑定意見書在卷（臺灣桃園地方法院檢察署90年度相
      字第1955號相驗卷第37頁至第39頁）足參。被害人雖有前
      述過失，惟既與被告之過失同為本件車禍事故發生之原因
      ，尚未能解免被告之過失責任。而被害人劉英谷因本件車
      禍致顱內出血送醫不治死亡，業經臺灣桃園地方法院檢察
      署檢察官督同檢驗員相驗明確，亦有相驗屍體證明書、驗
      斷書、勘驗筆錄及相驗照片4幀附卷（同上相驗卷第17 頁
      、第22頁至第27頁）可佐。足認被害人之死亡與本件車禍
      間，確有相當因果關係。
（二）被告已自承於本件車禍發生時，係安邦公司之司機，平日
      以駕駛營業小貨車載送貨物為業，而按刑法上所謂業務，
      係指以反覆同種類之行為為目的之社會活動而言，而從事
      業務之人，對於一定危險之認識能力，較一般人為強，故
      法律上課以較高之注意義務。換言之，其避免發生一定危
      險之期待可能性亦較常人為高，故其違反注意義務之可責
      性自亦較重。被告係從事駕駛業務之人，在社會上有其特
      殊之屬性，本於此項屬性而駕車，不論駕駛車輛係於上班
      時間執行業務，抑或係於非上班期間基於私人目的而駕車
      ，均屬基於社會生活上之地位而反覆執行事務，被告於肇
      事當日縱係駕駛其所有小貨車外出，仍應認係業務之範圍
      （最高法院75年台上字第1685號判例意旨參照）。
（三）被告於肇事後，犯罪未被發覺前，即向據報趕赴事故現場
      處理之桃園縣政府警察局大園分局外社派出所警員黃文凱
      供承其駕車肇事一節，業據證人黃文凱於原審審理時到庭
      結證無訛（原審91年10月8 日審判筆錄第2 頁）；又被告
      前雖設籍在宜蘭縣礁溪鄉○○路5 之8 號，惟係暫居於桃
      園縣蘆竹鄉○○路○段340 號安邦公司倉庫，亦有90年12
      月8 日在外社派出所之偵訊筆錄（同上相驗卷第5 頁）可
      憑。查本件車禍案件經檢察官於90年12月9 日相驗後，僅
      於同日偵查中諭知「被告限制住居」，未明載限制住居之
      處所，迄91年7 月30日，始由檢察官簽分偵案辦理，復未
      經檢察官傳喚，即於91年8 月30日逕行將被告提起公訴，
      亦有上開相驗卷宗及臺灣桃園地方法院檢察署91年度偵字
      第14391 號偵查卷宗可按。被告所稱自91年間起即賃居於
      桃園縣大園鄉○○路8 號，未收受原審法院通知開庭之傳
      票，而遭原審法院發佈通緝，因刑事附帶民事訴訟案件之
      開庭通知寄至安邦公司，被告經安邦公司之轉告，於93年
      10月4 日委任辯護人向原審法院聲請閱覽卷宗，得知遭通
      緝，旋於同年月8 日自行向原審法院報到，經承辦法官訊
      問後諭知「被告係自行到案，並無逃亡之虞」，而當庭飭
      回等情，亦有原審93年10月8 日訊問筆錄可佐。堪徵被告
      並無逃避接受裁判之意思，而合於刑法第62條自首之要件
      。
（四）綜上所述，被告所辯對本件車禍之發生無過失責任及非執
      行業務各節，均無非避就、卸責之詞，不足採信。本件事
      證已臻明確，被告之犯行洵堪認定。
三、核被告所為，係犯刑法第276 條第2 項業務過失致死罪。被
    告於肇事後，犯罪未被發覺前，即向趕赴事故現場處理之警
    員黃文凱供承其駕車肇事，負責偵查職權之員警前往現場時
    ，尚不知肇事者之姓名及年籍資料，被告留在現場並主動向
    員警表明為肇事之司機，應依刑法第62條前段之規定，減輕
    其刑。又被告無小型車職業駕駛執照，於本件卻駕駛營業小
    貨車，屬無駕駛執照駕車，因而致人死亡，應依道路交通管
    理處罰條例第86條第1 項規定加重其刑。被告同時具上述刑
    之加重及減輕事由，依刑法第71條第1 項規定，先加後減。
四、原審基此認定，援引依刑事訴訟法第299 條第1 項前段、刑
    法第276 條第2 項、第62條前段、第41條第1 項前段、道路
    交通管理處罰條例第86條第1 項、罰金罰鍰提高標準條例第
    1 條前段、第2 條等規定，經審酌被告因駕車不慎，致被害
    人死亡，所生損害非輕，被害人家屬迄今僅領取汽車強制責
    任保險金新臺幣1,400,000 元，被告尚未與被害人家屬達成
    民事上和解，被害人就本件車禍之發生亦同有過失等一切情
    狀，量處有期徒刑5 月，並諭知如易科罰金之折算標準為以
    銀元300 元折算1 日。經核其認事及用法，均無違誤，量刑
    亦甚允當，應予維持。檢察官據告訴人甲○○之請求，提起
    上訴意旨以被告自肇事迄今已逾3 年，均無賠償之誠意，原
    審量處之刑度過輕云云，查原審於量刑時經已就被告尚未與
    告訴人達成和解之情狀為審酌，本件檢察官之上訴未具其他
    指摘原判決違誤之具體理由，為無理由，應予駁回。
據上論斷，應依刑事訴訟法第368 條，判決如主文。
本案經檢察官鍾鳳玲到庭執行職務
中　　華　　民　　國　　94　　年　　10　　月　　18　　日
　　　　　　　　　交通法庭  審判長法　官　吳昭瑩
　　　　　　　　　　　　　　　    法　官  楊貴雄
　　　　　　　 　 　　　　　　　　法　官  王麗莉
以上正本證明與原本無異。
如不服本判決，應於收受送達後十日內向本院提出上訴書狀，其
未敘述上訴之理由者並得於提起上訴後十日內向本院補提理由書
（均須按他造當事人之人數附繕本）。
                                  書記官　蘇秋
中　　華　　民　　國　　94　　年　　10　　月　　19　　日
附錄本案論罪科刑法條：
中華民國刑法第276條第2項
 (過失致死罪)
從事業務之人，因業務上之過失犯前項之罪者，處五年以下有期
徒刑或拘役，得併科 3000 元以下罰金。
